【裁判字號】    98,簡上,324
【裁判日期】    981216
【裁判案由】    給付票款
【裁判全文】
臺灣臺北地方法院民事判決             98年度簡上字第324號
上  訴  人  丙○○
訴訟代理人  連阿長律師
複  代理人  詹德柱律師
被  上訴人    乙○○
上列上列當事人間請求給付票款事件，上訴人對於中華民國九十
八年三月十七日臺灣臺北地方法院臺北簡易庭98年度北簡字第
5181號第一審判決提起上訴，本院於九十八年十一月二十五日言
詞辯論終結，判決如下：
    主  文
上訴駁回。
第二審訴訟費用由上訴人負擔。
    事實及理由
一、被上訴人起訴主張：被上訴人執有被上訴人所簽發之如附表
    編號1、2所示900萬元、225萬元支票，詎屆期提示，均因「
    存款不足」退票未獲付款。且查，訴外人甲○○曾於民國96
    年3月26日、同年3月30日、同年5月8日向被上訴人借款350
    萬元、700萬元、500萬元，總計借款1,550萬元，訴外人甲
    ○○係為償還上揭借款而將如附表編號1、2所示900萬元、
    225萬元支票背書轉讓予伊，被上訴人並非無對價或以不相
    當之對價取得上揭支票，上訴人不得以其與訴外人甲○○所
    存抗辯之事由對抗被上訴人。爰依票據關係請求上訴人給付
    票款1,125萬元，及自97年12月30日起至清償日止，按週年
    利率6%計算之利息等語。
二、上訴人則抗辯以：如附表編號1、2所示900萬元、225萬元支
    票係上訴人為向訴外人甲○○購買訴外人甲○○對訴外人陳
    慶生等人之債權而簽發，然訴外人甲○○對陳慶生等人之債
    權，業經臺灣高等法院97年度重上字第223號判決確認債權
    不存在，訴外人甲○○應對其所轉讓之債權負瑕疵擔保責任
    ，上訴人得提出不安抗辯，訴外人甲○○即不得請求上訴人
    對系爭支票付款。被上訴人無法提出確實證據證明如附表編
    號1、2所示900萬元、225萬元支票係伊基於善意並支付相當
    代價向訴外人甲○○所取得，依票據法第14條第2項之規定
    ，不得享有優於前手之權利，上訴人自得以其與訴外人甲○
    ○所存抗辯之事由對抗被上訴人；再者，如附表編號1、2所
    示900萬元、225萬元支票分別為97年10月15日、同年12月30
    日到期，上訴人於97年12月10日以基隆港東第259號存證信
    函對訴外人甲○○表示：「茲為台端與陳慶生、陳淑美等借
    款債權一案，經陳淑美提出異議並由臺灣高等法院97年度重
    上字第223號判決陳淑美勝訴，以致台端之債權無法確有，
    現經李宜光律師上訴最高法院審理中。基於台端讓與本人之
    該項債權無法明確轉交本人，且案件竟在台端敗訴狀況下，
    為此本人交與台端之票款，自當暫時止付，台端所持本人支
    票，請勿兌現，俟法院定讞後處理，特此通知止付。此致林
    福順先生」等語，訴外人甲○○於接獲上揭存證信函時隨即
    於97年12月23日以臺北民權郵局第3514號存證信函回覆表示
    ：「台端97年12月10日第259號存證信函收悉，台端來函所
    稱要求暫時止付所交付本人支票乙事，惟台端所交付本人之
    支票於96年11月26日雙方所簽定同意書中，台端已同意屆期
    不得展延，台端來函所述之事，本人礙難同意」等語，顯見
    訴外人甲○○於發函當時尚未將如附表編號1、2所示900萬
    元、225萬元支票轉讓予被上訴人，訴外人甲○○應係於票
    據到期日後始將如附表編號1、2所示900萬元、225萬元支票
    背書轉讓予被上訴人，而票據到期日後之背書，僅生普通債
    權移轉之效力，從而被上訴人自應繼承其前手即訴外人甲○
    ○之瑕疵，上訴人既已對訴外人甲○○提出不安抗辯，被上
    訴人即不得請求上訴人給付票款等語。
三、原審為被上訴人勝訴之判決，上訴人不服，提起本件上訴，
    其於本院聲明：(一)原判決廢棄；(二)被上訴人在第一審之訴駁
    回。被上訴人則聲明：上訴駁回。
四、經查，被上訴人執有被上訴人所簽發之如附表編號1、2所示
    900萬元、225萬元支票，詎屆期提示，均因「存款不足」退
    票未獲付款等情，有如附表編號1所示900萬元支票暨退票理
    由單（見98年度北簡字第5181號卷第6、7頁）及如附表編號
    1所示900萬元支票暨退票理由單（見98年度北簡字第5181號
    卷第8、9頁）等資料附卷足憑，復為兩造所不爭執（見本院
    卷第58頁反面），堪信為真實。
五、本件被上訴人主張伊執有被上訴人所簽發之如附表編號1、2
    所示900萬元、225萬元支票，詎屆期提示，均因「存款不足
    」退票未獲付款，爰依票據關係請求上訴人給付票款1,125
    萬元暨法定遲延利息等語，為上訴人所否認，並以前詞抗辯
    。是本件之爭點厥為：被上訴人是否為無對價或不以相當之
    對價、或於到期日後始經訴外人甲○○背書轉讓而取得如附
    表編號1、2所示900萬元、225萬元支票？茲分述如下：
  (一)按無對價或以不相當之對價取得票據者，不得享有優於其前
    手之權利，票據法第14條第2項定有明文。又按票據行為，
    為不要因行為，執票人不負證明關於給付之原因之責任，如
    票據債務人主張執票人取得票據出於惡意或詐欺時，則應由
    該債務人負舉證之責；又票據法第14條第2項所謂不得享有
    優於其前手之權利，固指前手之權利如有瑕疵，該取得人即
    應繼受其瑕疵，人的抗辯並不中斷；如前手無權利時，取得
    人即不能取得權利而言，惟該前手權利瑕疵或無權利之抗辯
    事由，仍應由票據債務人負證明之責（最高法院64年度台上
    字第1540號判例、89年度台上字第13 13號判決可資參照）
    ；再按背書未記明日期者，推定其作成於到期日前，票據法
    第41條第2項定有明文，而如附表編號1、2所示900萬元、22
    5萬元支票背面訴外人甲○○之背書並無記名日期，有如附
    表編號1所示900萬元支票（見98年度北簡字第5181號卷第6
    、7頁）及如附表編號1所示900萬元支票（見98年度北簡字
    第51 81號卷第8、9頁）在卷足證，依上揭規定，應推定其
    作成於到期日前，是上訴人抗辯被上訴人係無對價或不以相
    當之對價或於到期日後背書取得如附表編號1、2所示900萬
    元、225萬元支票，依上揭說明，自應由上訴人就其所抗辯
    之事實負舉證責任，合先敘明。
  (二)上訴人抗辯抗辯被上訴人係無對價或不以相當之對價或於到
    期日後背書取得如附表編號1、2所示900萬元、225萬元支票
    ，無非係以上訴人為向訴外人甲○○購買訴外人甲○○對訴
    外人陳慶生等人之債權而簽發如附表編號1、2所示900萬元
    、225萬元支票予訴外人甲○○，詎訴外人甲○○對陳慶生
    等人之債權，後經臺灣高等法院97年度重上字第223號判決
    確認債權不存在，上訴人隨即於97年12月10日以基隆港東第
    259號存證信函對訴外人甲○○提出不安抗辯，並表示暫時
    上揭支票，訴外人甲○○後於97年12月23日以臺北民權郵局
    第3514號存證信函回覆礙難同意，是如附表編號1、2所示90
    0萬元、225萬元支票迄97年12月23日應仍為訴外人甲○○執
    有中，訴外人甲○○係因上訴人發函表示將暫時止付上揭支
    票，始於97年12月25日以後將該支票無償轉讓予被上訴人等
    語為其主要論據，並提出95年10月23日債權讓與契約書（見
    98年度北簡字第5181號卷第23至27頁）、96年11月26日同意
    書（見98年度北簡字第5181號卷第28頁）、97年12月10日基
    隆港東第259號存證信函（見98年度北簡字第5181號卷第39
    頁）、97年12月23日臺北民權郵局第3514號存證信函（見98
    年度北簡字第5181號卷第40頁）等資料為憑。惟查：
    1.依卷附95年10月23日債權讓（見98年度北簡字第5181號卷
      第23至27頁）與契約書及96年11月26日同意書（見98年度
      北簡字第5181號卷第28頁）等資料可知，上訴人原係以1,
      600萬元向訴外人甲○○購買其對訴外人陳慶生等人之債
      權，並簽發95年12月15日之200萬元支票、96年2月15日之
      200萬元支票、96年4月15日之200萬元支票、96年10月15
      日之600萬元支票予訴外人甲○○，嗣因雙方同意就上揭
      96年4月15日600萬元支票（其中100萬元已於96年4月29日
      付現100萬元）、96年10月15日600萬元支票予以展期付款
      ，始由上訴人簽發97年4月15日200萬元支票及如附表編號
      1所示900萬元支票，換言之，如附表編號2所示225萬元支
      票根本並非上訴人基於96年11月26日同意書而簽發予訴外
      人甲○○，要與上訴人向訴外人甲○○購買債權一事全然
      無涉，從而，上訴人就如附表編號2所示225萬元支票，不
      得以其與訴外人甲○○間債權買賣而生權利瑕疵事由對抗
      被上訴人。
    2.上訴人雖抗辯稱訴外人甲○○係因接獲伊於97年12月10日
      以基隆港東第259號存證信函表示暫時上揭支票，始於97
      年12月25日以後將該支票無償轉讓予被上訴人云云，然依
      上訴人所提訴外人甲○○97年12月23日寄發臺北民權郵局
      第3514號存證信函其上記載：「台端97年12月10日第259
      號存證信函收悉，台端來函所稱要求暫時止付所交付本人
      支票乙事，惟台端所交付本人之支票於96年11月26日雙方
      所簽定同意書中，台端已同意屆期不得展延，台端來函所
      述之事，本人礙難同意」等字樣（見98年度北簡字第5181
      號卷第40頁），充其量僅能認定訴外人甲○○拒絕同意上
      訴人有關暫時止付支票之請求，尚不能遽以推論斯時如附
      表編號1、2所示900萬元、225萬元支票仍在訴外人甲○○
      持有中，而上揭支票背面之訴外人甲○○並無記名日期，
      依票據法第41條第2項之規定，應推定係於到期日前背書
      轉讓，已如前述，上訴人復無法提出任何證據證明如附表
      編號1、2所示900萬元、225萬元支票係於97年12月25日以
      後始由訴外人甲○○背書轉讓予被上訴人，則上訴人抗辯
      上揭支票係於到期日後始背書轉讓僅具有通常債權轉讓之
      效力云云，顯不足採。且查，被上訴人主張訴外人甲○○
      曾於96年3月26日、同年3月30日、同年5月8日向伊借款
      350萬元、700萬元、500萬元，總計借款1,550萬元，訴外
      人甲○○係為償還上揭借款而將如附表編號1、2所示900
      萬元、225萬元背書轉讓予伊等情，業據上訴人提出兆豐
      國際商業銀行國內匯款申請書及國內匯款—匯出匯入歷史
      資料查詢（均見本院卷第35頁）等資料為憑，另本院依職
      權向臺北富邦商業銀行中山分行查詢甲○○於該行所開設
      第00000000 0000號帳戶於於96年3月26日、同年3月30 日
      、同年5月8日確實有350萬元、700萬元、500萬元之匯入
      款紀錄，且係透過兆豐國際商業銀行轉匯入帳，亦有臺北
      富邦商業銀行中山分行（98）北富銀字第980101 54號函
      附交易往來明細表附卷足憑（見本院卷第73至81頁），雖
      上開交易往來明細表內之摘要記載上揭匯款人姓名為：「
      徐『蝶』涵」，並非被上訴人之姓名「徐『薏』涵」，然
      經本院於言詞辦論程序中當庭勘驗被上訴人所提出兆豐國
      際商業銀行國內匯款申請書之原本與卷附影本資料完全相
      符（見本院卷第94頁反面），上開函附交易往來明細摘要
      記載匯款人姓名錯誤，應係銀行職員於繕打電腦資料時輸
      入錯誤或因電腦傳輸資料發生字別錯誤所致，上訴人復無
      法提出其他證據證明被上訴人係無對價或不以相當之對價
      而取得如附表編號1、2所示900萬元、225萬元支票，揆諸
      前揭說明，上訴人自應對執有上揭支票之被上訴人負發票
      人之票據責任。
    3.末按，發票人應照支票文義擔保支票之支付，票據法第
      126 條定有明文，又執票人向支票債務人行使追索權時，
      得請求自為付款提示日起之利息，如無約定利率者，按年
      利6 釐計算，同法第133條定有明文。從而，被上訴人本
      於票據法律關係，請求上訴人給付1,125萬元，及自97年
      12月30日起至清償日止，按週年利率6%計算之利息，為有
      理由，應予准許。
五、綜上所述，本件被上訴人本於票據法律關係，請求上訴人給
    付1,125萬元，及自97年12月30日起至清償日止，按週年利
    率6%計算之利息，為有理由，應予准許。又就民事訴訟法第
    427條第2項訴訟適用簡易程序所為被告敗訴之判決，依民事
    訴訟法第389條第1項第3款之規定，應依職權宣告假執行，
    是原審判命上訴人如數給付，並依職權宣告假執行，於法並
    無不合。上訴意旨指摘原判決不當，求予廢棄改判，為無理
    由，應予駁回其上訴。
六、本件事證已臻明確，兩造其餘攻擊防禦方法，核與本件判決
    結果，不生影響，爰不逐一論述，併此敘明。
七、據上論結，本件上訴為無理由，依民事訴訟法第436條之1第
    3項、第449條第1項、第78條，判決如主文。
中    華    民    國    98    年    12    月    16    日
                 民事第二庭   審判長法   官  張松鈞
                                    法   官  鍾素鳳
                                    法   官  李家慧
附表：
┌──┬─────┬───────┬─────────┬────────┐
│編號│ 支票號碼 │   發票日期   │票面金額（新臺幣）│     付款人     │
├──┼─────┼───────┼─────────┼────────┤
│ 一 │AA0000000 │97年10月15日  │     900萬元      │華泰商業銀行永吉│
│    │          │              │                  │分行            │
├──┼─────┼───────┼─────────┼────────┤
│ 二 │AB0000000 │97年12月30日  │     225萬元      │ 同上           │
└──┴─────┴───────┴─────────┴────────┘
以上正本係照原本作成。
如對本判決上訴，須於判決送達後二十日之不變期間內，向本院
提出上訴狀，同時表明上訴理由；如已於本判決宣示後送達前提
起上訴者，應於判決送達後10日內補具上訴理由（均須按他造當
事人之人數附繕本）。
中    華    民    國    98    年    12    月    16    日
                                     書記官  康翠真

司法院資訊處製作；財團法人民間司法改革基金會備份。
